【裁判字號】    97,易緝,65
【裁判日期】    971128
【裁判案由】    詐欺
【裁判全文】
臺灣士林地方法院刑事判決              97年度易緝字第65號
公  訴  人  臺灣士林地方法院檢察署檢察官
被      告  乙○○
上列被告因詐欺案件，經檢察官提起公訴（96年度偵字第11387
號），本院判決如下：
    主  文
乙○○幫助意圖為自己不法之所有，以詐術使人將本人之物交付
，處有期徒刑肆月，如易科罰金，以新臺幣壹仟元折算壹日。
    事  實
一、乙○○明知申請帳戶使用係輕而易舉之事，一般人無故取得
    他人金融帳戶使用之行徑常與財產犯罪之需要密切相關，而
    可預見該名不自行申辦帳戶反取得他人帳戶存摺、提款卡及
    密碼使用之人，可能係遂行不法所有意圖用以詐騙他人，又
    對於提供帳戶予他人使用雖無必引發他人萌生犯罪之確信，
    但仍以縱若有人持以犯罪亦不違反其本意，而基於幫助他人
    詐欺取財之犯意，於民國96年4 月底某日，在臺灣地區某不
    詳地點，將其於95年5 月8 日所申請開立之華南商業銀行士
    林分行帳號000000000000號之帳戶（下稱上開華南銀行帳戶
    ），及於95年1 月4 日所申請開立之臺北市第五信用合作社
    帳號000000000000號帳戶（起訴書誤植為00000000000 號，
    下稱上開臺北五信帳戶）之存摺、提款卡及密碼，一併交付
    予某真實姓名、年籍均不詳之人。該名真實姓名、年籍不詳
    之人取得上開華南銀行帳戶、上開臺北五信帳戶後，即與所
    屬詐欺集團成員共同基於意圖為自己不法所有之詐欺取財之
    犯意聯絡，於96年5 月初某日，該犯罪集團推由某姓名、年
    籍不詳之成員致電甲○○，佯稱甲○○抽中澳門大獎新臺幣
    （下同）152 萬元，惟須先繳納律師費、會員費始得領獎，
    致甲○○信以為真陷於錯誤，遂先於96年5 月2 日，至設於
    桃園縣蘆竹鄉○○路232 號華南商業銀行南崁分行，依其指
    示匯款52800 元律師費，至上開華南銀行帳戶內；後於96年
    5 月3 日，在上址華南商業銀行南崁分行，依其指示各匯款
    80000 元（起訴書誤植匯款日為96年5 月2 日）、240000元
    ，分別至上開華南銀行帳戶、上開臺北五信帳戶。嗣經甲○
    ○察覺有異，始知受騙，報警處理，循線查知上情。
二、案經臺北市政府警察局士林分局報告臺灣士林地方法院檢察
    署檢察官偵查起訴。
    理  由
壹、證據能力部分：
    本案所引用之供述及非供述證據，經本院依法踐行調查證據
    程序，檢察官及被告乙○○均不爭執各該證據之證據能力，
    且亦查無依法應排除其證據能力之情形，是後述所引用證據
    之證據能力均無疑義。
貳、實體部分：
一、訊據被告乙○○固坦承其申請開立上開華南銀行帳戶、上開
    臺北五信帳戶使用之事實，惟矢口否認有何幫助詐欺取財犯
    行，辯稱：伊係將上開2 帳戶之印章、存摺及提款卡、密碼
    放在1 個小盒子裡面，因該小盒子在伊搬家時遺失或忘了拿
    ，所以上開2 帳戶之印章、存摺及提款卡、密碼全都不見，
    而伊到銀行打電話通知時，才知道帳戶資料遺失一事云云。
    經查：
（一）上揭事實業據證人即被害人甲○○於警詢時指述綦詳，亦
      有華南商業銀行全行通收存款憑條副根2 紙、華南商業銀
      行匯款回條聯1 紙，及華南商業銀行士林分行96年6 月6
      日華士存字第960130號覆函暨其附件開戶基本資料、存款
      明細表；臺北市第五信用合作社96年6 月8 日北市五信社
      正字第48號覆函暨其附件開戶基本資料、交易明細資料各
      1 份在卷可稽，且依被告上開華南銀行帳戶、上開臺北五
      信帳戶之交易往來明細表所示，被害人甲○○先後所匯入
      之款項，隨即遭人持用提款卡領走，從而，依上開事證，
      足認被告確實將其所有之上開華南銀行帳戶、上開臺北五
      信帳戶供該不詳詐騙集團成員及其同夥作為向被害人甲○
      ○詐欺取財後，取得贓款所用之工具，至屬灼然。
（二）至被告雖以前揭情詞置辯，然金融存款帳戶事關存戶個人
      財產權益之保障，其與存戶印鑑章結合，專有性自屬更高
      ，若落入不明人士手中，極易被利用為取贓之犯罪工具，
      是一般人均有妥為保管以防止他人任意使用之認識，被告
      為成年人，對此當有所認識，為何被告肯甘冒存摺及提款
      卡，遭有心人士作為犯罪工具利用之危險，而將上開2 帳
      戶之存摺、提款卡及印章放置在同一處所，甚將密碼資料
      均寫在上面，且在搬家時未注意保管，竟不知在何時、地
      遺失，已悖於一般人管理帳戶之常情，實以遽信。再自詐
      欺集團之角度審酌，詐欺集團如以他人帳戶供作款項出入
      之帳戶，衡情應會先取得帳戶所有人之同意始使用，否則
      一旦帳戶所有人辦理掛失，被害人匯入之款項即遭凍結無
      法提領，帳戶所有人反可輕易辦理補發存摺、變更印鑑、
      密碼，將款項提領一空，詐欺集團無冒此風險之理；本件
      果如被告所辯，其帳戶存摺及提款卡係遺失，詐欺集團根
      本無從知悉被告何時會辦理掛失，則被害人匯入之款項是
      否可順利提領將處於不確定之狀態；換言之，從事此等財
      產犯罪之不法集團，若非確定該帳戶所有人不會去報警或
      掛失止付，以確定其等能自由使用該帳戶提款、轉帳，則
      其等應不至於以該帳戶從事於財產犯罪。衡以本件被害人
      先後受騙而匯款至被告上開華南銀行帳戶、上開臺北五信
      帳戶後，該些匯款隨即於當日、4 日內遭人持用提款卡領
      取一空，有上開交易往來明細表可參，益徵該詐欺集團於
      向被害人詐騙時，確有把握該帳戶不會被帳戶所有人掛失
      止付，而此等確信，在該帳戶係拾得或竊得之情形，實無
      發生之可能。從而，被告確有將上開華南銀行帳戶、上開
      臺北五信帳戶之存摺、提款卡及密碼提供予詐欺集團使用
      一節，應可認定。
（三）查金融機關存款帳戶，一般人極易申請取得，且個人之存
      款帳戶存簿，乃關係該帳戶之款項之存取，若非極為信任
      之親友因急迫情形有立即使用之必要之情形外，否則本可
      各自自行開立帳戶使用，自無須向他人借用或價購；個人
      之帳戶存簿，亦無任意交付予不認識之人之理；又電視媒
      體對於使用人頭帳戶行詐騙或恐嚇之事，已廣為宣傳，被
      告為一成年人，應具有相當之智識程度與生活經驗，對此
      亦當認識甚明，卻猶將其所有之上開華南銀行帳戶、上開
      臺北五信帳戶存摺、提款卡及密碼交付予某真實姓名、年
      籍不詳之人及其同夥使用，雖未見有何參與詐欺被害人之
      行為、或於事後亦分得款項之積極證據，而無從認屬本件
      詐欺取財行為之共同正犯，然其將應屬個人使用之帳戶提
      供予他人使用，即或本身因而涉案、面臨刑事追訴與處罰
      ，仍無法或不願說明其提供予他人使用之原由及與該他人
      之關係，此即彰顯其幫助該他人為包含詐欺取財在內等財
      產犯罪之不確定故意。而嗣後該受被告提供使用帳戶之人
      ，果與其他同夥利用以之為向被害人詐欺取財之匯款帳戶
      使用，被告應負幫助他人為詐欺取財之刑責甚明。
（四）綜上所述，被告所辯顯係事後卸責之詞，委無足取，本件
      事證明確，被告上揭犯行足可認定，應依法論科。
二、按幫助犯之成立，主觀上行為人須有幫助故意，客觀上須有
    幫助行為，意即需對於犯罪與正犯有共同之認識，而以幫助
    之意思，對於正犯資以助力，而未參與實施犯罪之行為者而
    言。被告乙○○將其所有之上開華南銀行帳戶、上開臺北五
    信帳戶之存摺、提款卡及密碼資料交付予某真實姓名、年籍
    不詳之人，供其所屬詐騙集團詐騙被害人財物，顯係基於幫
    助他人詐取財物之犯意所為，屬刑法詐欺罪構成要件以外之
    行為，被告既以幫助他人犯罪之意思而參與犯罪構成要件以
    外之行為，核其所為，係犯刑法第30條第1 項前段、第339
    條第1 項之幫助詐欺取財罪。被告以幫助他人犯罪之意思而
    參與犯罪構成要件以外之行為，為上開詐欺取財罪之幫助犯
    ，依刑法第30條第2 項之規定，減輕其刑。爰審酌被告所為
    助長詐欺集團之猖獗，影響社會、金融秩序正常交易安全，
    增加被害人尋求救濟之困難，並使犯罪之追查趨於複雜，及
    其犯罪之動機、目的、手段、所生損害暨犯罪後之態度、素
    行等一切情狀，量處如主文所示之刑，並諭知易科罰金之折
    算標準，以示懲儆。
據上論斷，應依刑事訴訟法第299 條第1 項前段，刑法第339 條
第1 項、第30條第1 項前段、第2 項、第41條第1 項前段，刑法
施行法第1 條之1 第1 項、第2 項前段，判決如主文。
本案經檢察官余秉甄到庭執行職務。
中    華    民    國    97    年    11    月    28    日
                  刑事第七庭審判長法  官 劉秉鑫
                                  法  官 黎惠萍
                                  法  官 王美玲
以上正本證明與原本無異。
如不服本判決，應於收受送達後10日內向本院提出上訴書狀，其
未敘述上訴理由者，應於上訴期間屆滿後20日內向本院補提理由
書狀（均須按他造當事人之人數附繕本）。
                                  書記官  林靜枝
中    華    民    國    97    年    11    月    28    日
附錄論罪科刑法條：
刑法第339 條第1 項：
  意圖為自己或第三人不法之所有，以詐術使人將本人或第三人
  之物交付者，處5 年以下有期徒刑、拘役或科或併科1 千元以
  下罰金。


司法院資訊處製作；財團法人民間司法改革基金會備份。
